臺灣高等法院刑事判決
109年度交上訴字第76號
上  訴  人  臺灣新北地方檢察署檢察官
被      告  葉明堯


選任辯護人  徐揆智律師
            林幸慧律師
被      告  吳榮華



選任辯護人  徐紹維律師
上列上訴人因被告等公共危險等案件，不服臺灣新北地方法院10
8年度交訴字第34號，中華民國109年3月5日第一審判決（起訴案
號：臺灣新北地方檢察署108年度偵字第186號），提起上訴，本
院判決如下：
    主  文
上訴駁回。                                              
    事實及理由
一、經本院審理結果，認第一審以被告乙○○犯修正前刑法第276
    條第1項之過失致人於死罪，判處有期徒刑10月，緩刑3年，
    及對被告甲○○為無罪之諭知，認事用法及量刑均無不當，應
    予維持，並引用第一審判決書記載之事實、證據及理由（如
    附件）。
二、檢察官上訴意旨略以：本案經原審於準備程序勘驗行車記錄
    器後，結果顯示A、B二車相互超速行駛、競速行駛、闖紅燈
    行駛等危害公共安全之情節嚴重，然原審竟認被告乙○○、甲○○並無競速行為，其認定事實顯與勘驗情形不符，悖於經驗
    法則；另被害人鄧力文年僅19歲，因被告2人競速、闖紅燈
    行為而遭撞死，原審輕判有期徒刑10月，請撤銷原審判決，
    更為適當判決等語。惟查：
　㈠經原審勘驗被告乙○○所駕駛車輛（即A車）之行車紀錄器及案
    發時另1台車輛（即C車，非被告2人所駕駛之車輛）之行車
    紀錄器，⑴就A車行車紀錄器勘驗結果顯示：被告乙○○所駕駛
    之A車原行駛於道路中間車道，被告甲○○所駕駛之車輛（即B
    車）則行駛於內側車道，兩車一前一後行駛，B車於01：04
    ：42許，未打方向燈切入中間車道，行駛於A車前方，之後B
    車加速左轉至中正路口外側車道，A車亦加速行駛於B車後方
    ，左轉駛入中正路之中間車道，A車於01:04:56~01:05:06時
    ，有一背景女聲音稱「前方有測速照相，前方照相偵測，本
    路段限速50公里、超速、超速、CAMERA」，A車於01:05:06
    超越B車，行駛於中間車道，之後A車於01:05:40闖紅燈欲通
    過十字路口，而與右側道路最前方之一台機車發生碰撞，A
    車於01:05:42煞車停止於內側車道上等情，此有原審108年1
    2月5日勘驗筆錄、勘驗翻拍照片在卷可查（見原審卷第196
    至198、203至208頁），⑵就C車行車紀錄器勘驗結果顯示：C
    車行駛於內側車道上，於00:58:13時，A車出現在其右側之
    中間車道上，並於00:58:15，超越C車，持續在中間車道往
    前行駛，B車於00:58:20，行駛於中間車道上，並於00:58:2
    1超越C車，之後向內側車道往前行駛，C車則往右偏向中間
    車道後行駛前進，A、B兩車仍持續一前一後分別於中間車道
    及外側車道上向前行駛，A、B兩車至前方路口均無停止；於
    00:58:31，在最前方路口、A、B兩車的右方，出現兩點亮亮
    的光點。於00:58:33該最前面、最接近A車的第一個亮點似
    乎為閃避A車而右偏，但仍碰撞到A車車體，而A車立即左偏
    駛入內側車道、緊急地插入原行駛於內側車道之B車前方，
    此時亦有聽到緊急煞車聲及碰的一聲等情，有原審108年12
    月5日勘驗筆錄、勘驗翻拍照片在卷可考（見原審卷第198、
    199、209至215頁），本院於審理時，復再行勘驗上開二行
    車紀錄器，勘驗結果亦與原審勘驗筆錄相同（見本院卷第13
    1頁）。由A車之行車紀錄器有錄到超速、超速之聲音，可知
    被告2人於案發當時均有超速行駛之情形，然被告2人僅各有
    超車1次，之後兩車均一前一後在各自車道往前行駛，並無
    再相互超車、任意變換車道或互為競速行駛之危險駕駛行為
    ，且由C車之行車紀錄器在A、B車超越C車後，仍持續錄到A
    、B兩車行駛於C車前方，直至本案車禍發生，仍可見到A、B
    兩車，可知三車車速相差無幾，故C車之行車紀錄器始能持
    續錄到A、B兩車行蹤，足證被告2人雖因深夜時分，路上車
    輛不多，致有超速行駛行為，嗣因被告乙○○於路口闖紅燈，
    致與被害人鄧力文所騎乘之機車相撞，然被告2人並無檢察
    官起訴書所載之忽左忽右，併排競速、任意變換車道等致生
    往來危險之行為。檢察官上訴主張，被告2人有競速行駛之
    危險駕駛行為，顯屬無據。
　㈡原審以被告乙○○涉犯過失致人於死罪，事證明確，依法論科
    ，並審酌被告乙○○因深夜下班，急於返家，復未注意車前狀
    況，超速闖越紅燈而肇事，其過失情節重大、造成被害人鄧
    力文死亡，損害極其深重，及犯後坦承犯行，業與被害人鄧
    力文之父母即告訴人丙○○及蕭玉卿成立調解及支付調解金，
    且經告訴人撤回告訴，暨無前科之素行、智識程度、家庭生
    活狀況、配偶罹癌、子女皆未成年等一切情狀，量處有期徒
    刑10月，緩刑3年。經核原審已於判決理由內說明其量刑審
    酌事由，斟酌刑法第57條所列一切情狀，其量定之刑罰，已
    兼顧相關有利與不利之科刑資料為綜合考量，既未逾越法定
    刑度，亦未濫用自由裁量之權限，且無違背公平正義、責罰
    相當等原則，屬裁量權之適法行使，難認有何不當。檢察官
    指摘原審量刑過輕，顯無理由。
　㈢綜上所述，檢察官猶執前詞提起上訴，其上訴無理由，應予
    駁回。　
三、據上論結，應依刑事訴訟法第373條、第368條，判決如主文
    。
本案經檢察官張啟聰提起公訴，檢察官謝宗甫到庭執行職務。
中　　華　　民　　國　　109 　年　　7 　　月　　28　　日
                  刑事第十七庭  審判長法　官 鄭水銓
                                      法　官 黃雅芬
                                      法　官 李世華
以上正本證明與原本無異。
被告甲○○不得上訴。
其餘部分如不服本判決，應於收受送達後20日內向本院提出上訴
書狀，其未敘述上訴之理由者並得於提起上訴後20日內向本院補
提理由書（均須按他造當事人之人數附繕本）「切勿逕送上級法
院」。
                                      書記官 莊佳鈴
中　　華　　民　　國　　109 　年　　7 　　月　　28　　日
附錄：本案論罪科刑法條全文　　　　　　　　　　　　　　　
中華民國刑法(83.01.28)第276條
因過失致人於死者，處2年以下有期徒刑、拘役或2千元以下罰金
。
從事業務之人，因業務上之過失，犯前項之罪者，處5年以下有
期徒刑或拘役、得併科3千元以下罰金。　
附件　　　
臺灣新北地方法院刑事判決　　　　　　 108年度交訴字第34號
公　訴　人　臺灣新北地方檢察署檢察官
被　　　告　乙○○　
選任辯護人　徐揆智律師
            林幸慧律師
被　　　告　甲○○　
選任辯護人　徐紹維律師
上列被告等因公共危險等案件，經檢察官提起公訴（108 年度偵
字第186 號），本院判決如下：
    主  文
乙○○過失致人於死，處有期徒刑拾月。緩刑參年。
甲○○無罪。
    事  實
一、乙○○於民國107 年9 月3 日凌晨0 時許，駕駛車牌號碼0000
    -00 號自小客車（下稱A 車）沿新北市樹林區（下同）中正
    路往板橋方向高速行駛，嗣於同日凌晨0 時58分許，行經中
    正路與保安街3 段之設有交通號誌之交岔路口時，原應注意
    遵守該路段之速限及該交岔路口之交通號誌行駛，及汽車行
    進中駕駛人應注意車前狀況，隨時採取必要安全措施，而依
    當時情形（天候晴，夜間有照明，市區道路，路面鋪裝柏油
    、乾燥、無缺陷，無障礙物，視距良好，號誌動作正常），
    又無不能注意之情事，竟疏於注意，罔顧該處最高時速限制
    50公里，冒然以時速60公里以上之速度超速闖越該處交岔路
    口之紅燈號誌，適有鄧力文騎乘車牌號碼000-000 號重型機
    車（下稱V 車），亦沿保安街3 段行經至該處交岔路口，見
    狀欲閃避已不及閃避或煞車，因而與A 車右側車身發生碰撞
    ，致鄧力文因而人車倒地造成頭部外傷，經送醫救治後，仍
    於同年9 月14日15時21分許因腦出血及腦幹壓迫致中樞神經
    衰竭不治死亡。乙○○於上開事故發生後，即留在現場，於犯
    罪未經有偵查犯罪權限之公務員發覺前，向前往處理之警員
    自首而接受裁判。
二、案經鄧力文之父丙○○訴由新北市政府警察局樹林分局報請臺
    灣新北地方檢察署（下稱新北地檢署）檢察官偵查起訴。
    理  由
甲、程序部分：
壹、有罪部分：
一、按被告以外之人於審判外之言詞或書面陳述，除法律有規定
    者外，不得作為證據，刑事訴訟法第159 條第1 項定有明文
    。又被告以外之人於審判外之陳述，雖不符刑事訴訟法第15
    9 條之1 至第159 條之4 之規定，而經當事人於審判程序同
    意作為證據，法院審酌該言詞陳述或書面陳述作成時之情況
    ，認為適當者，亦得為證據；當事人、代理人或辯護人於法
    院調查證據時，知有同法第159 條第1 項不得為證據之情形
    ，而未於言詞辯論終結前聲明異議者，視為有前項之同意，
    刑事訴訟法第159 條之5 規定甚明，且其適用並不以「不符
    前四條之規定」為要件（最高法院104 年度第3 次刑事庭會
    議決議意旨參照）。查本案認定事實所引用被告乙○○以外之
    人於審判外之言詞或書面陳述，雖屬傳聞證據，惟檢察官、
    被告乙○○及其辯護人於言詞辯論終結前，均未主張有刑事訴
    訟法第159 條第1 項不得為證據之情形，本院審酌此等證據
    作成時之情況，並無違法不當及證明力明顯過低之瑕疵，認
    以之作為證據應屬適當，而認該等證據資料皆有證據能力。
二、至於本院所引之非供述證據部分，經查並非違法取得，亦無
    依法應排除其證據能力之情形，應有證據能力。
貳、無罪（及不另為無罪諭知）部分：犯罪事實之認定，係據以
    確定具體的刑罰權之基礎，自須經嚴格之證明，故其所憑之
    證據不僅應具有證據能力，且須經合法之調查程序，否則即
    不得作為有罪認定之依據。倘法院審理之結果，認為不能證
    明被告犯罪，而為無罪之諭知，即無前揭刑事訴訟法第154 
    條第2 項所謂「應依證據認定」之犯罪事實之存在。因此，
    同法第308 條前段規定，無罪之判決書只須記載主文及理由
    。而其理由之論敘，僅須與卷存證據資料相符，且與經驗法
    則、論理法則無違即可，所使用之證據亦不以具有證據能力
    者為限，即使不具證據能力之傳聞證據，亦非不得資為彈劾
    證據使用。故無罪之判決書，就傳聞證據是否例外具有證據
    能力，本無須於理由內論敘說明（最高法院100 年度台上字
    第2980號判決意旨參照）。是以下本院採為認定被告乙○○、
    甲○○無罪（及不另為無罪諭知）所使用之證據，不以具有證
    據能力者為限，且毋庸論述所使用之證據是否具有證據能力
    ，先予敘明。
乙、實體部分：
壹、有罪部分：
一、認定犯罪事實所憑之證據及理由：
（一）被告乙○○自白與卷內其他事證相符：上開犯罪事實，業據
      被告乙○○於警詢、偵訊、準備、審理程序中坦承不諱（見
      107 年度相字第1206號卷【下稱相字卷】第10、11、99至
      101 頁，108 年度交訴字第34號卷【下稱本院卷】第92、
      196 、291 頁），且與證人即駕駛車牌號碼000-0000號自
      小客車（下稱B 車）同於上開時地闖越紅燈號誌之被告甲○○、證人即案發時與被告甲○○同車之陳華香、證人即告訴
      人丙○○於警詢或偵訊中之證述大致相符（見相字卷第13至
      16、95至97頁，108 年度偵字第186 號卷【下稱偵字卷】
      第17、25、26頁），復有道路交通事故現場圖、道路交通
      事故調查報告表（一）、（二）、道路交通事故肇事人自
      首情形記錄表、A 車車輛詳細資料報表、案發現場路口監
      視器翻拍畫面照片、A 車行車紀錄器翻拍畫面照片、道路
      交通事故照片、本院108 年12月5 日勘驗筆錄、勘驗翻拍
      照片在卷可佐（見相字卷第19至21、23至25、31、45、47
      至73頁，本院卷第196 至199 、203 至215 頁），足認被
      告乙○○上開自白與事實相符。
（二）被害人鄧力文確因上開事故而死亡：
      被害人鄧力文確因上開事故受有頭部外傷，經送醫救治後
      ，仍於107 年9 月14日15時21分許因腦出血及腦幹壓迫致
      中樞神經衰竭不治死亡等情，有亞東紀念醫院診斷證明書
      、新北地檢署勘（相）驗筆錄、檢驗報告書、相驗屍體證
      明書在卷可證（見相字卷第33、35、93、103 至117 頁）
      。
（三）被告乙○○確有過失：
      按行車速度，依速限標誌或標線之規定，無速限標誌或標
      線者，行車時速不得超過50公里；汽車行駛時，駕駛人應
      注意車前狀況，並隨時採取必要之安全措施；汽車行駛至
      交岔路口，其行進、轉彎應遵守燈光號誌，本案案發時有
      效之道路交通安全規則第93條第1 項第1 款前段、第94條
      第3 項、第102 條第1 項第1 款分別定有明文。被告乙○○
      駕駛A 車行至上開事故發生地點，依上開規定本負有注意
      之義務，而依當時客觀情形，天候晴，夜間有照明，市區
      道路，路面鋪裝柏油、乾燥、無缺陷，無障礙物，視距良
      好，號誌動作正常，依其智識、能力亦無不能注意之情事
      ，竟疏於注意，貿然以時速60公里以上之速度超速闖越該
      處交岔路口之紅燈號誌，又未注意車前狀況，隨時採取必
      要安全措施，應有過失。
（四）被告乙○○之過失行為與被害人鄧力文之死亡結果間，有相
      當因果關係：被告乙○○因前述超速闖越紅燈號誌、又未注
      意車前狀況，隨時採取必要安全措施等過失行為，致騎乘
      V 車沿保安街3 段行經至該處交岔路口之被害人鄧力文，
      見狀欲閃避已不及閃避或煞車，因而與A 車右側車身發生
      碰撞，致鄧力文因而人車倒地造成頭部外傷，經送醫救治
      後，仍因腦出血及腦幹壓迫致中樞神經衰竭不治死亡，被
      告乙○○之過失行為與被害人鄧力文之死亡結果間，自有相
      當因果關係。
（五）綜上，本案事證明確，被告乙○○犯行堪以認定，應依法論
      科。
二、論罪科刑：
（一）論罪：
    1.查被告乙○○行為後，刑法第276 條已於108 年5 月29日修
      正公布，並於同年月31日生效施行。而修正前該條第1項
      規定「因過失致人於死者，處二年以下有期徒刑、拘役或
      二千元以下罰金。」，修正後該條則刪除修正前第2 項關
      於業務過失致死規定，僅存第1 項並規定「因過失致人於
      死者，處五年以下有期徒刑、拘役或五十萬元以下罰金。
      」，則修正後該條項之法定構成要件雖未變更，然其法定
      刑度已較修正前為高，是修正後新法並未較有利於行為人
      ，經比較新舊法之結果，應依刑法第2 條第1 項前段之規
      定，適用被告乙○○行為時即修正前刑法第276 條第1項之
      規定。
    2.核本件被告乙○○所為，係犯修正前刑法第276 條第1 項之
      過失致人於死罪。
（二）自首：被告乙○○於肇事後，在有偵查犯罪權限之機關人員
      知悉其犯罪前，向據報前往現場處理之警員坦承肇事，進
      而接受裁判，有道路交通事故肇事人自首情形記錄表在卷
      可按（見相字卷第31頁），合於自首要件，爰依刑法第62
      條前段規定減輕其刑。
（三）量刑：爰審酌被告乙○○因深夜下班而急於返家，以便一早
      送子女上學，竟超速闖越紅燈號誌、又未注意車前狀況，
      隨時採取必要安全措施，其過失情節重大，造成被害人鄧
      力文死亡之不可回復結果，損害極其深重，犯後坦承犯行
      ，與被害人鄧力文之父母即告訴人及蕭玉卿成立調解且向
      渠等支付調解金，並經告訴人撤回告訴（有新北市樹林區
      調解委員會調解書、被告乙○○匯款申請書收執聯、告訴人
      聲請撤回告訴狀附卷可稽，見偵字卷第221 、223 、227 
      頁），無前科之素行，自陳高中畢業之智識程度，擔任工
      廠輪班作業員、每月收入約新臺幣5 萬元，勉持之家庭經
      濟狀況，與父母、配偶、子女同住，配偶罹癌（有國立臺
      灣大學醫學院附設醫院診斷證明書附卷可證，見本院卷第
      127 頁），子女皆未成年之生活狀況等一切情狀，量處如
      主文所示之刑，以資懲儆。
三、緩刑：查被告乙○○未曾因故意犯罪而受有期徒刑以上刑之宣
    告，有臺灣高等法院被告前案紀錄表附卷可考，審酌被告乙○○雖因一時失慮而罹刑章，然案發後坦承犯行，且與被害人
    鄧力文之父母成立調解並向渠等支付調解金，已如前述，足
    見被告乙○○深具悔意，堪信其經此偵、審教訓，當能知所警
    惕，而無再犯之虞，所宣告之刑以暫不執行為適當，爰依刑
    法第74條第1 項第1 款之規定，併宣告緩刑3 年，以啟自新
    。
貳、無罪及不另為無罪諭知部分： 
一、公訴意旨另以：被告乙○○於107 年9 月3 日凌晨0 時許，駕
    駛A 車，與駕駛B 車之被告甲○○（副駕駛座搭載其配偶即證
    人陳華香），2 人均明知飆車足生參與道路交通公眾之往來
    危險，竟仍因一時之超車細故糾紛，共同基於以飆車方法壅
    塞道路並致生往來危險犯意聯絡，均沿中正路往板橋方向行
    駛，沿路均以時速超過60公里以上速度狂飆以競速行駛方式
    壅塞道路，且2 車一前一後、忽左忽右併排競速行駛，任意
    違規超車變換占據道路車道並闖越路口紅燈號誌，嚴重影響
    路人及參與道路交通公眾之安全，而以此方法致生陸路人車
    往來之危險。嗣於同日凌晨0 時58分許，2 車併排競速行經
    中正路與保安街3 段之有交通號誌之交岔路口時，被告乙○○
    原應注意遵守該交岔路口之顯示交通號誌行駛，及汽車行進
    中駕駛人應注意車前狀況，隨時採取必要安全措施，而依當
    時情形，又無不能注意之情事，竟疏於注意，而仍繼續與被
    告甲○○併排競速行駛，乙○○與甲○○2 人均以時速超過60公里
    以上之速度超速闖越該處交岔路口之紅燈號誌，適有被害人
    鄧力文騎乘V 車，亦沿上開保安街3 段行經至該處交岔路口
    ，見狀欲閃避已避煞不及，因而與被告乙○○所駕駛之上開自
    小客車右側車身發生碰撞，致被害人鄧力文因而人車倒地，
    經送醫救治後，仍於同年9 月14日15時21分許因傷重不治死
    亡。因認被告2 人均涉犯刑法第185 條第2 項前段之妨害公
    眾往來因而致人於死罪嫌（公訴意旨原指被告甲○○涉犯刑法
    第185 條第1 項之妨害公眾往來罪嫌，檢察官嗣於本院準備
    程序中當庭更正為同條第2 項前段之妨害公眾往來因而致人
    於死罪嫌，併予說明）。
二、按犯罪事實應依證據認定之，無證據不得認定犯罪事實；又
    不能證明被告犯罪者，應諭知無罪之判決，刑事訴訟法第15
    4 條第2 項、第301 條第1 項分別定有明文。又認定不利於
    被告之事實須依積極證據，苟積極證據不足為不利於被告事
    實之認定時，即應為有利於被告之認定，更不必有何有利之
    證據（最高法院30年上字第816 號判例意旨參照）。且認定
    犯罪事實所憑之證據，雖不以直接證據為限，間接證據亦包
    括在內；然而無論直接或間接證據，其為訴訟上之證明，須
    於通常一般之人均不致有所懷疑，而得確信其為真實之程度
    者，始得據為有罪之認定（最高法院76年台上字第4986號判
    例意旨參照）。復按，刑事訴訟法第161 條第1 項規定，檢
    察官就被告犯罪事實，應負舉證責任，並指出證明之方法。
    因此，檢察官對於起訴之犯罪事實，應負提出證據及說服之
    實質舉證責任。倘其所提出之證據，不足為被告有罪之積極
    證明，或其指出證明之方法，無從說服法院以形成被告有罪
    之心證，基於無罪推定之原則，自應為被告無罪之判決。
三、公訴意旨認被告2 人涉有妨害公眾往來因而致人於死罪嫌，
    無非以被告2 人於警詢及偵訊中供述、告訴人、告訴代理人
    陳彥旭律師於警詢及偵訊中之指訴、證人陳華香於警詢及偵
    訊中之證述、新北地檢署檢察官108 年3 月13日當庭勘驗筆
    錄、新北地檢署檢察事務官108 年6 月28日勘驗筆錄、行車
    紀錄器光碟、道路交通事故現場圖、道路交通事故調查報告
    表（一）、（二）、道路交通事故肇事人自首情形紀錄表、
    車輛詳細資料報表、現場路口監視器翻拍晝面照片、行車紀
    錄器翻拍晝面照片、道路交通事故照片、亞東紀念醫院診斷
    證明書、新北地檢署勘（相）驗筆錄、檢驗報告書、相驗屍
    體證明書等為其主要論據。
四、訊據被告2 人固承認於上揭時地分別駕駛A 車及B 車於上開
    時地闖越紅燈號誌，被告乙○○並坦承有上開過失致被害人鄧
    力文於死之犯行，惟均堅詞否認有何妨害公眾往來之犯行，
    被告乙○○辯稱：其與被告甲○○素不相識，案發時路上人車稀
    少，其係深夜下班而急於返家，以便一早送子女上學，非年
    少氣盛，無與他人競速之意，其在萬壽路上係因B 車突從左
    方切入，受驚嚇而於車內爆粗口，但其駕駛A 車並無忽左忽
    右或一前一後與B 車在車流中高速穿梭等語；被告甲○○則辯
    稱：其完全不知被告乙○○在A 車中所爆粗口，未生不愉快或
    欲與人競速之情緒，且其非血氣方剛，車中載有配偶欲返家
    休息，實無可能與人競速，2 人並無犯意之聯絡而成為共同
    正犯之可能，本案A 車、B 車僅在萬壽路轉入中正路之過程
    中曾相互交錯，而A 車領先後，就再也沒有變換過領先的狀
    態，並無在公路上競速行駛、忽前忽後而產生具體危險之狀
    態，其闖越紅燈號誌之行為與被害人鄧力文死亡之結果間亦
    無相當因果關係等語。經查：
（一）被告2人並無競速行為：
    1.經本院當庭勘驗，案發時A 車之行車紀錄器錄影顯示（以
      下時間係畫面左下角顯示之數據）：「01:04:16~01:04: 
      55（A 車行車紀錄器照片1 至7 ）畫面一開始為三線車道
      ，而行車紀錄器之本車（下稱A 車）正行駛於道路之中間
      車道，其車體前方引擎蓋為白色。另一輛行駛於最左邊之
      內側車道上、車牌為000-0000之全黑小客車（下稱B 車）
      ，位於A 車的左斜前方約1 輛車的距離。一開始，A 、B
      兩車分別行駛於中間車道及內側車道上。於01：04：28時
      ，A 車開始加速，有一背景女聲音：『放慢行車速度。』而
      AB兩車此時仍持續一前一後地行駛於各車道上。於01: 04
      :42 時，原行駛於內側車道的B 車未打方向燈的情況下，
      突然切入中間車道，並插在A 車前方，此時A 車有稍微煞
      車放慢車速，同時於01:04:44有一背景人聲音：『（台語
      ）幹你娘！。』而上開B 車在01:04:46行駛於中間車道上
      時，車尾之左方向燈開始亮起，同時加快速度前進，於01
      :04:49時，左轉進入中正路，並行駛於中正路之靠最右邊
      的外側車道上。而A 車此時亦加速行駛於B 車後，並同時
      左轉進入中正路，並行駛於中正路之中間車道上。」、「
      01:04:55~0 1:05:35（A 車行車紀錄器照片8 至10）於01
      :04:56~01:05:0 6時，A 車有一背景女聲音：『前方有測
      速照相；前方照相偵測、本路段限速50公里、超速、超速
      、CAMERA』。A 車原本行駛於B 車之左後方，於01:04: 58
      時，B 車有四分之一車身行駛於中間車道上，似乎欲行駛
      至中間車道。而此時A 車開始加速並偏左行駛超越B 車，
      並於01:05:06完全超越B 車，此時畫面左前方最內側車道
      上，有一輛車號000- 0000 號白色小客車（下稱C 車），
      A 車與C 車原前後分別行駛於中正路內側及中間車道上，
      於01 :05:20 時，A 車有一背景女聲音：『請放慢行車速
      度』，然A 車仍加速行駛，於01:05:21，A 車即完全超越C
       車，並持續加速前進。」、「01:05:35~01:05:51 （A 
      車行車紀錄器照片11至12）A 車此時持續加速前進，於01
      :05:37，最前方路口的有兩個紅綠燈號誌，分別於：一個
      位在道路內側車道正上方，顯示一紅、一綠；而另一個位
      在道路右側、外側車道邊處的號誌，亦顯示一紅、一綠。
      然此時A 車仍持續加速前進，並於01:05:40闖紅燈欲通過
      十字路口。而於01:05:41時，十字路口的右側道路出現一
      些車輛欲前行往A 車方向駛，此時畫面同時出現有一台機
      車開在最前方，並為閃避A 車摔倒並有煞車聲及『碰』的一
      聲，而A 車亦偏離中間車道往內側車道行駛。於01: 05:4
      2 ，A 車急煞車停止於內側車道，並有拉起手煞車的聲音
      。」，有本院108 年12月5 日勘驗筆錄、勘驗翻拍照片在
      卷可查（見本院卷第196 至198 、203 至208 頁）。
    2.經本院當庭勘驗，C 車之行車紀錄器錄影顯示（以下時間
      係畫面左下角顯示之數據）：「00:58:15~00:58:26 （A
      車後方車輛行車紀錄器照片2 至6 ）C 車持續前進行駛，
      在經過第4 個綠燈路口時，於00:58:13時，畫面右側、道
      路之中間車道先出現一輛白色休旅車（下稱A 車），於00
       :58:15，即超越C 車，持續在中間車道上往前行駛。接
      著00:58:20時，道路中間車道上又出現另一輛黑色小客車
      （下稱B 車），於00 :58: 21亦超越C 車，持續在中間車
      道上往前行駛。於00 :58:22 時，B 車漸漸往左偏向內側
      車道行駛，而同時，C 車也漸漸往右偏向中間車道後行駛
      前進。於00:58:15，可看到最前方路口、靠近道路右側、
      外側車道邊的號誌燈為一紅、一綠的情況。」、「00:58:
      28 ~00:58:36 （A 車後方車輛行車紀錄器照片7 至11）
      於00 :58:27，可明顯看到最前方路口的有兩個紅綠燈號
      誌，分別於：一個位在道路內側車道正上方，顯示一紅、
      一綠；而另一個位在道路右側、外側車道邊處的號誌，亦
      顯示一紅、一綠。而此時上開A 、B 兩車仍持續一前一後
      ，分別於中間車道及外側車道上向前行駛中。兩車至路口
      時，亦無停止。於00:58:31，最前方路口、A 、B 兩車的
      右方，出現兩點亮亮的光點。於00:58:33該最前面、最接
      近A 車的第一個亮點似乎為閃避前開A 車而右偏，但仍碰
      撞到A車車體，而A 車同時、立即左偏駛入內側車道、緊
      急地插入原行駛於內側車道之B 車前方，此時亦有聽到緊
      急煞車聲及碰的一聲。」、「00:58:36~00:59:03 （A 車
      後方車輛行車紀錄器照片12至13）於00:58:36，A 、B 兩
      車之後方先後亮起煞車紅燈，A 、B 兩車停止。C 車同時
      漸漸駛向路口，可明顯路口為三叉路口，而前述之兩個號
      誌燈均為一個紅燈，一個右轉綠燈。於00:58:40此時路口
      明顯有一輛機車倒在地上，而該機車右側有2 、3 輛機車
      停在該車旁邊，有1 輛立即轉向後方道路駛去，而另2 輛
      機車往前駛離。於00:58:41時，C 車駛向三叉路的右邊車
      道，而無A 、B 車的鏡頭，並漸漸停止行駛，停靠於路邊
      。」，有本院108 年12月5 日勘驗筆錄、勘驗翻拍照片在
      卷可考（見本院卷第198 、199 、209 至215 頁）。
    3.綜合上開勘驗結果可知，被告乙○○駕駛A 車，見原行駛於
      內側車道之B 車未打方向燈而突然切入中間車道，並插在
      A 車前方，心有不快而爆粗口，並欲超車重新領先並甩開
      B 車以平復不快之心情，遂加速偏左行駛而終於超越B車
      並仍高速前進，而被告甲○○見被A 車超越，亦駕駛B車保
      持與A 車相似之速度尾隨在A 車之後，惟無試圖超車之動
      作，本案A 車一經超越B 車，迄與V 車碰撞為止，A車始
      終保持領先B 車之狀態，A 車、B 車雖以較快之速度行駛
      ，然未參與超車及跟車之C 車亦持續與A 車保持相似速度
      ，堪認A 車、B 車之速度縱高於速限，亦僅與一般超速情
      形相當，尚未達「飆車」之程度，是兩車顯無如公訴意旨
      所指一前一後、忽左忽右併排競速行駛、任意違規超車變
      換占據道路車道之情形，實難認被告2 人間有何競速行為
      。
（二）被告甲○○闖越紅燈號誌之舉與本案死亡結果間並無因果關
      係：B 車並未碰撞V 車一節，乃公訴意旨所不爭執，並有
      本院108 年12月5 日勘驗筆錄、勘驗翻拍照片等證據可證
      ，則被告2 人間既無競速之行為，業如前述，被告乙○○駕
      駛A 車誤與V 車相撞，自非因被告甲○○闖越紅燈號誌之行
      為所導致；易言之，案發時地縱無被告甲○○闖越紅燈號誌
      之行為，仍殊難想像本案之碰撞及死亡結果即不發生，是
      被告甲○○闖越紅燈號誌之舉與被害人鄧力文死亡結果間，
      並不存在「條件」因果關係，遑論「相當」因果關係。
（三）綜上，被告2 人固承認於上揭時地分別駕駛A 車及B 車於
      上開時地闖越紅燈號誌，惟卷內證據顯示被告2 人並無競
      速行為，被害人鄧力文死亡之結果又非被告甲○○行為所致
      。此外，復無其他積極證據證明被告2 人確有公訴意旨所
      指之妨害公眾往來因而致人於死犯行，此部分既不能證明
      被告2 人犯罪，揆諸前揭說明，自應諭知被告甲○○無罪之
      判決，以昭審慎，而被告乙○○此部分本亦應為無罪之宣告
      ，惟因公訴意旨認被告乙○○此部分與前述經本院論罪科刑
      之過失致人於死犯行，為一行為觸犯數罪名之想像競合裁
      判上一罪關係，爰不另為無罪之諭知。
據上論斷，應依刑事訴訟法第299 條第1 項前段、第301 條第1
項，刑法第2 條第1 項前段、第62條前段、第74條第1 項第1 款
，修正前刑法第276 條第1 項，刑法施行法第1 條之1 第1 項、
第2 項前段，判決如主文。
本案由檢察官張啟聰提起公訴，經檢察官黃正綱到庭執行職務。
中　　華　　民　　國　109 　　年　　3 　　月　　5　　日
                  刑事第十三庭  審判長法  官　劉景宜 
                                      法  官　陳柏榮 
                                      法  官　吳欣哲 
以上正本證明與原本無異。